最高法院刑事判決　　　　　　　　　　　　　　　九十三年度台上字第三四三五號
　　上　訴　人　甲○○
　　選任辯護人　蘇精哲律師
　　　　　　　　鄭銘仁律師
　　　　　　　　徐建光律師
右上訴人因業務過失致人於死案件，不服台灣高等法院高雄分院中華民國九十年九月
二十五日第二審判決（九十年度上訴字第一一四八號，起訴案號：台灣高雄地方法院
檢察署八十九年度偵續字第二五二號），提起上訴，本院判決如左：
    主  文
原判決撤銷，發回台灣高等法院高雄分院。
    理  由
本件原判決引用第一審判決認定上訴人甲○○係高雄縣鳥松鄉○○路二十七號私立圓
山老人養護中心之主任，擔任該養護中心老人日常照顧養護職務，為從事業務之人，
於民國八十八年十一月十七日夜間八時起至隔日早上八時止，與該養護中心服務人員
葉博美共同值夜班照顧全部老人，明知該養護中心當時所收容之老人共有十三人，分
住三房，且多為生活自理能力缺損之臥床、癱瘓或患有老人癡呆症之老人，須由值班
之服務人員照料始能善盡照顧能事，本應注意與葉博美共同負責該時段之照料工作，
而當時情形又無不能注意之情事，竟與葉博美私自約定二人輪流睡覺，由葉博美先單
獨執勤上半夜時段（當晚十一時至翌日凌晨三時），其則逕自在該中心二樓之私人住
處內睡覺，致該中心所養護患有老人癡呆症之老人蘇楊寶珠，於當晚十一時四十分許
至凌晨零時二十分許內之某時，正當葉博美至其他房間巡視照料未及注意之際，攜帶
棉被、枕頭，由該養護中心之安全門外出至庭院遊走，並攀爬該養護中心周圍矮牆，
以致摔落於該養護中心旁之斜坡，因而腦挫傷當場死亡，至八十八年十一月十八日上
午九時許為該養護中心人員發現等情。因而維持第一審論處上訴人從事業務之人因業
務上之過失致人於死罪刑之判決，駁回上訴人在原審之上訴，固非無見。
惟查：（一）業務上過失致人於死罪，以行為人在業務上有應注意之義務，且按其當
時情節，係能注意而不注意者，為構成要件，此項構成犯罪要件之事實，必須於判決
事實欄明確認定，詳細記載，始足為論處罪刑之根據。第一審判決事實欄雖認定上訴
人於八十八年十一月十七日晚上八時起至隔日上午八時，在圓山老人養護中心值班，
應注意與葉博美共同負責照料該養護中心收容之老人等情，然就上訴人於值班時，在
業務上應注意之義務，究竟為何事項，並未明確認定，詳細記載，則其依刑法第二百
七十六條第二項論處上訴人業務過失致人於死罪刑，即失其依據，乃原判決竟未予糾
正，而仍予維持，自有違誤。（二）對於被告有利之證據不採納者，應說明其理由，
此為刑事訴訟法第三百十條第二款所明定。卷查證人林鳳春在偵查中證稱：圓山養護
中心之晚班為晚上八時上班，第二天早上八時下班，晚上二人值班至十一時左右，二
人可協調一人先在二樓或一樓護理站休息到隔日三時，再換另一人休息，伊至上開養
護中心上班時，該養護中心主任即上訴人有向伊說明等情（見偵續卷第三二頁），乃
屬有利於上訴人之證據，原審既未予採納，復未說明其理由，即有判決理由不備之違
法。上訴人之上訴意旨，指摘原判決違背法令，非無理由，應認原判決有撤銷發回更
審之原因。
據上論結，應依刑事訴訟法第三百九十七條、第四百零一條，判決如主文。
中　　　華　　　民　　　國　　九十三　　年　　　七　　　月　　　八　　　日
                              最高法院刑事第七庭
                                  審判長法官  莊　登　照
                                        法官  洪　明　輝
                                        法官  黃　一　鑫
                                        法官  魏　新　和
                                        法官  林　秀　夫
      右正本證明與原本無異
                                              書  記  官
中　　　華　　　民　　　國　　九十三　　年　　　七　　　月　　 十四 　　日
                                                                        Ｌ
